【裁判字號】    95,交聲,460
【裁判日期】    950630
【裁判案由】    違反道路交通管理處罰條例聲明異議
【裁判全文】
臺灣士林地方法院交通事件裁定         95年度交聲字第460號
原處分機關  臺北市交通事件裁決所
異  議  人
即受處分人  甲○○
上列受處分人因違反道路交通管理處罰條例案件，對於臺北市交
通事件裁決所民國95年6 月1 日所為之處分（原處分案號：北市
裁二字第裁22-AAJ003123號），聲明異議，本院裁定如下：
        主  文
異議駁回。
        理  由
一、按汽車駕駛人，爭道行駛，駕車行駛人行道者，處新臺幣（
    下同）600 元以上1,800 元以下罰鍰，道路交通管理處罰條
    例第45條第1 項第6 款定有明文。而按道路交通安全規則第
    2 條第1 項第1 款及道路交通管理處罰條例第3 條第8 款均
    明文規定該等有關道路交通管理法規所指之「汽車」均包含
    「機器腳踏車」。且違反道路交通管理處罰條例第45條者，
    除依原條款處罰鍰外，並予記違規點數1 點，本件行政機關
    裁處時之道路交通管理處罰條例第63條第1 項第1 款亦有明
    定（修正後之道路交通管理處罰條例亦同）。
二、異議人即受處分人甲○○於民國95年4 月22日12時32分許，
    騎乘車號DXE-198 號輕型機車，行經臺北市○○○路與和平
    西路口，經臺北市政府警察局中正第二分局警察隊員警舉發
    「行駛人行道」之違規，依道路交通管理處罰條例第45第1
    項第6 款、第63條第1 項第1 款之規定，裁處罰鍰600 元，
    並記違規點數1 點。
三、受處分人異議意旨固坦承有騎車行駛人行道之行為，惟仍否
    認有何違規情事，辯稱：案發當時因重慶南路、和平西路口
    有飲料販賣商占用道路，以致伊必須行駛於人行道，當時交
    通堵塞嚴重，員警未盡疏導之責，反而對伊祭以處罰，甚感
    不服等語。經查：受處分人確實有於上揭時、地騎乘機車，
    行駛人行道之事實，業據受處分人異議意旨坦承不諱，且有
    舉發單在卷可稽，應可認定。受處分人雖以前詞置辯，惟查
    ：由受處分人異議意旨所描述之現場路況，僅係因攤販在路
    口擺攤，造成汽機車堵塞，行駛不順暢而已，顯然該路段並
    非完全堵塞無法通行，用路人自可仍循序緩慢前進通過路口
    ，自無非行駛於人行道不可之不得已情事，受處分人據此主
    張免罰，於法不合。又受處分人認員警未盡疏導之責，反而
    對伊取締違規置辯，惟交通警察機關為使公路正當使用，應
    盡交通秩序督導之責，而對於道路駕駛人有觸犯交通法規之
    情事，亦有取締違規之裁量權，何時應該優先執行，固應作
    適當適時之考量，然此不過交通警察機關於行政效能、效率
    之表現是否得當之問題，容或有待民眾監督政府或透過行政
    申訴使行政上級機關督導改善，惟交通違規人終不能以交通
    警察機關於行政效能、效率上之表現不佳為由，解免自己違
    規之法律責任，故受處分人以員警未盡交通秩序督導之責，
    作為其阻卻違規之事由，亦非適法之理由。
四、綜上所述，原處分機關依道路交通管理處罰條例第45條第1
    項第6 款、第63條第1 項第1 款規定裁處600 元罰鍰並記違
    規記點數1 點，核無不合，本件受處分人異議無理由，應予
    駁回。
五、據上論斷，應依道路交通案件處理辦法第19條，裁定如主文
    。
中    華    民    國    95    年    6     月    30    日
                  交通法庭法  官  王沛雷
以上正本證明與原本無異。
如不服本裁定，應於裁定送達後5 日內向本院提出抗告狀。
                          書記官  蘇彥宇
中    華    民    國    95    年    7     月    11    日


司法院資訊處製作；財團法人民間司法改革基金會備份。
